【裁判字號】    98,訴,246
【裁判日期】    981123
【裁判案由】    侵權行為損害賠償
【裁判全文】
臺灣臺北地方法院民事判決               98年度訴字第246號
原      告  丙○○
            丁○○
上列二人共同
訴訟代理人  簡維能律師
            陳美華律師
            吳憲昌律師
被      告  乙○○    住臺北市中正區○○○路36號
                      居臺北市○○區○○路1段21巷14號4樓
兼  訴  訟
代  理  人  甲○○    住同上
上列當事人間侵權行為損害賠償事件，本院於民國98年10月23日
言詞辯論終結，判決如下：
    主      文
被告甲○○應給付原告丁○○新台幣陸仟柒佰伍拾元，及自民國
九十七年三月八日起至清償日止，按年息百分之五計算之利息。
被告乙○○應給付原告丙○○新台幣壹萬壹仟佰肆拾肆元，及
自民國九十七年三月八日起至清償日止，按年息百分之五計算之
利息。
原告其餘之訴駁回。
訴訟費用由被告甲○○、乙○○各負擔百分之一，餘由原告負擔
。
本判決原告勝訴部分得假執行；但被告甲○○、乙○○如各以新
台幣陸仟柒佰伍拾元、壹萬壹仟佰肆拾肆元為原告丁○○、丙○○預供擔保，得免為假執行。
原告其餘之假執行聲請駁回。
    事實及理由
壹、原告起訴主張：
  一被告乙○○、甲○○夫婦與原告丙○○、丁○○夫婦為鄰居
    關係。民國96年5月26日19時左右，原告丙○○與丁○○與
    被告乙○○之友人王明城因停車問題產生糾紛，被告甲○○
    出手毆打原告丁○○，致丁○○右臉頰瘀清紅腫並罹患精神
    官能症；嗣後被告乙○○復毆打原告丙○○，致丙○○受有
    左前額瘀腫、右臉頰挫傷瘀青、上唇內側挫傷、左肩挫傷、
    左膝挫傷、右腳挫傷、左手挫傷、右手背挫傷、左腳挫傷等
    傷害，並造成丙○○之眼鏡毀損。上開事實經本院96年度易
    字第3217號刑事判決及97年度上易字第1839號刑事判決，處
    丙○○有期徒刑2月又拘役20日確定、乙○○拘役20日、甲○○拘役20日、丁○○無罪。原告遂依民法第184條第1項前
    段、第193條第1項、第195條第1項及第196條規定，提起刑
    事附帶民事訴訟，請求被告乙○○、甲○○賠償原告丙○○
    、甲○○之醫藥費損失及慰撫金。損害賠償項目如下：丁○○部分：(一)醫藥費7,383元、(二)慰撫金500,000元，以上共計
    507,383元（原告丁○○僅請求被告甲○○給付其中之505,
    100元。丙○○部分：(一)醫藥費1,344元、(二)眼鏡毀損之賠償
    費用14,000元、(三)慰撫金500,000元，以上共計515,344元。
  二對被告抗辯所為之陳述：
    (一)丙○○請求部分：
      1.被告乙○○之傷害行為，致丙○○受有身體損害，經就
        醫治療共支出1,344元醫藥費用，有醫院收據可按。被
        告雖爭執兩份診斷證明書費共800元、掛號費用150元部
        分非直接損害，惟參照最高法院94年度台上字第198號
        判決、最高法院91年台上字第1610號判決：「診斷書費
        用，如係被害人為證明損害發生及其範圍所必要之費用
        ，應納為損害之一部分，得請求加害人賠償」，故原告
        之請求並非無理。
      2.原告丙○○於事發當天確實有戴眼鏡，因遭被告乙○○
        毆打臉部而落地毀損。系爭眼鏡玻璃破裂、鏡框扭曲變
        形，顯難回復原狀，原告丙○○乃配以相同品質之眼鏡
        ，金額並未過高。縱認原告原告就系爭眼鏡請求金額過
        高，惟按民事訴訟法第222條第2項：「當事人已證明受
        有損害而不能證明其數額或正明顯有重大困難者，法院
        應審酌一切情況，依所得心證定其數額」，亦懇請法院
        酌定數額。
      3.原告丙○○於被告住處樓下遭被告乙○○毆打，除肉體
        上受有痛苦，名譽及尊嚴亦盡失。且被告始終否認其侵
        害行為，未向原告道歉，故原告請求慰撫金並無不當。
    (二)丁○○請求部分：
      1.被告甲○○之傷害行為致簡沙蒂身體受有損害，經就醫
        治療，共支出醫療費7,383元，有醫院單據可按。被告
        雖抗辯原告提出之醫藥費用單據與本案無關，然丁○○
        提出96年6月5日、6月26日之外科醫療費用收據，係遭
        被告甲○○毆打而臉部腫大，因此就醫治療之證明；至
        於原告提出96年5月30日、7月9日、10月9日、10月16
        日、11月6日、12月4日、12月11日、12月27日，97年1
        月23日、1月29日、3月26日、4月18日、5月21日、6月
        20日、7月15日、7月23日、8月18日、9月17日、10月8
        日之內科醫藥費單據，係事發之後，丁○○有食不能嚥
        、夜不能寢，體重急遽下降及併發胃食道逆流等徵狀，
        另因長期恐慌而導致血壓、血糖不穩，代謝功能失調，
        遂於內科治療所支出之費用，與本案並非無關。
      2.原告丁○○熱心教育，曾任台北市東門國小家長會副會
        長及愛心團團長等，今遭被告甲○○攻擊毆打，使原告
        顏面盡失，損害原告之名譽及尊嚴因而精神抑鬱、罹患
        精神官能症，迄今仍須定期接受治療並仰賴藥物入眠，
        精神上受有痛苦及創傷。被告於警詢、偵訊及刑事審判
        中均否認其對原告之侵害行為，於本案中亦扭曲事實，
        且從未對原告表達歉意，故原告請求慰撫金並未過高。
  三聲明：(一)被告甲○○應給付原告丁○○505,100元，及自起
    訴狀繕本送達翌日起至清償日止，按年息百分之5計算利息
    。(二)被告乙○○應給付原告丙○○515,344元，及自起訴狀
    繕本送達翌日起至清償日止，按年息百分之5計算利息。(三)
    願供擔保請准宣告假執行。
貳、被告則以：
  一原告丙○○請求診斷證明書費400元及掛號費150元，均非本
    件直接損害，原告請求並無理由。眼鏡費用14,000元之部分
    ，被告主張事發當時場面混亂，原告之眼鏡係於衝突中自行
    掉落，並非由被告損壞之，應非由被告負擔；況系爭眼鏡果
    如由被告毀損，原告請求金額亦屬過高。再者，被告乙○○
    係見妻子甲○○遭原告丙○○毆打倒地，一時氣憤始傷害丙○○，另被告乙○○職業為修鞋工人，請求法院衡量案情及
    雙方經濟狀況，酌減賠償金額。
  二原告丁○○提出之醫療費用單據，與本案發生時間相隔久遠
    ，且有內科、神經內科等不同診療科目單據，顯然係被告自
    行因病就醫，與本案無關。至慰撫金部份，被告甲○○否認
    有毆打丁○○，然刑事判決既已認定被告有傷害事實，被告
    願賠償慰撫金1,000元。
  三聲明：原告之訴駁回；如受不利判決，願供擔保請准宣告免
    為假執行。
、兩造不爭執事項：
  一原告丙○○與丁○○、被告乙○○與甲○○為夫妻關係，雙
    方為鄰居關係，平日相處並不和睦。
  二96年5月26日19時30分許，因乙○○之友人王明城停車問題
    ，乙○○、甲○○與丙○○、丁○○發生口角衝突，甲○○
    基於傷害之犯意，徒手毆打丁○○之右臉頰，致丁○○受有
    右臉頰瘀青紅腫（約5x6公分）之傷害。丙○○見丁○○受
    毆，心生不滿，亦基於傷害之犯意，徒手毆打甲○○左頸部
    位，甲○○因而倒地昏迷，並受有右手肘脫臼、腦震盪、右
    膝擦傷、左頸腫痛等傷害。乙○○見狀，乃上前與丙○○理
    論，丙○○乃另基於傷害乙○○之犯意，乙○○亦基於傷害
    丙○○之犯意，雙方隨即出手互為扭打並倒地，致丙○○受
    有左前額瘀腫（約3x2公分）、右臉頰挫傷瘀青（約3x4公分
    ）、上唇內側挫傷（約2x2公分）、左肩挫傷（約6x7公分）
    、左膝挫傷（約4x4、2x2公分）、右腳挫傷（約0.5x0.5公
    分）、左手挫傷（約2x2、1x1、2x0.5公分）、右手背挫傷
    （約1x0.5公分）、左腳挫傷（約0.5x0.5公分）等傷害；乙○○受有右手肘擦傷（1x0.5、1x0.5公分）、左手肘擦傷（
    1x1、1x1.5公分）等傷害。
  三前開刑事案件經本院96年度易字第3217號判決及97年度上易
    字第1839號判決，處丙○○有期徒刑2月又拘役20日確定、
    乙○○拘役20日、甲○○拘役20日、丁○○無罪。
  四原告丙○○之醫藥費1,344元中，扣除證明書費800元及掛號
    費150元外之部分，兩造無爭執。
    （以上見本院卷第114頁正反面，98年1月20日言詞辯論筆錄
    ）
  五原告丙○○遭毀損之眼鏡，經勘驗結果：鏡片有一塊已裂
    成兩半，只剩其中一半，另一塊裂成四半，只剩其中三半
    ，鏡框已折損，鏡架亦彎曲。（見本院卷第247頁正面，98
    年10月23日言詞辯論期日當庭勘驗結果）
肆、兩造爭執事項：
  一原告丙○○請求部分：
    (一)診斷證明書費800元及掛號費150元得否請求？
    (二)眼鏡費用14,000元是否得請求？
    (三)精神慰撫金50萬元是否允當？
  二原告丁○○請求部分：
    (一)醫藥費5,100元是否為必要之醫藥費用？
    (二)精神慰撫金50萬元是否允當？
    （以上見本院卷第114頁反面，98年1月20日言詞辯論筆錄）
伍、得心證之理由：
  一原告請求被告賠償費用，有無理由？
    (一)查原告主張被告二人於96年5月26日19時30分許，因乙○○之友人王明城停車問題而分別不法侵害原告丙○○、丁○○之身體乙節，業據原告於本院96年度易字第3217號傷
      害刑事案件中以證人身份證述綦詳，核與該案證人盧佳明
      、游祥坤、王明城於該案中證述之情節相符，並有該案當
      庭勘驗監視錄影畫面，製有勘驗筆錄附在該案卷內可考，
      且有監視錄影畫面翻拍照片、原告二人之診斷證明書附於
      該案卷內可參，被告乙○○對之亦不爭執，應堪信為真實
      。而依民法第184條第1項前段規定：「因故意或過失，不
      法侵害他人之權利者，負損害賠償責任。」第193條第1項
      規定：「不法侵害他人之身體或健康者，對於被害人因此
      喪失或減少勞動能力或增加生活上之需要時，應負損害賠
      償責任。」第195條第1項規定：「不法侵害他人之身體、
      健康、名譽、自由、信用、隱私、貞操，或不法侵害其他
      人格法益而情節重大者，被害人雖非財產上之損害，亦得
      請求賠償相當之金額。」故被告對於原告丙○○、丁○○
      因而所受之損害，自應負賠償責任。
  二原告請求被告賠償費用及損失，是否應予准許？
    (一)原告丙○○請求部分：
      1.醫藥費用：丙○○主張因被告之傷害行為而成傷，曾至
        臺北市立聯合醫院診療共計花費1,344元，據其提出醫
        療費用收據為證，被告除對證明書費及掛號費部分爭執
        外其餘部分並不爭執。然按被害人為證明損害發生及其
        範圍所必要之費用，應納為損害之一部分，得請求加害
        人賠償（最高法院91年台上字第1610號判決及94年台上
        字第198號判決參照），原告丙○○請求之診斷證明書
        既係為證明損害發生及其範圍，自屬必要費用。而掛號
        費係屬就醫前必須繳納之費用，自亦屬必要費用。故原
        告丙○○請求含此二部份之診療費用，為有理由，應予
        准許。
      2.名譽損失與精神損害賠償：本件經過係因甲○○先攻擊
        原告丙○○之妻子即原告丁○○，接著原告丙○○歐打
        被告甲○○，被告乙○○見狀攻擊原告丙○○，原告丙○○隨即出手與被告乙○○互為扭打。故原告丙○○主
        張其受有精神上損失一節，應堪採信。本院審酌丙○○
        、乙○○兩造之身分、地位、經濟狀況及本件係丙○○
        、乙○○互毆，暨丙○○所受左前額瘀腫等挫傷之傷害
        所造成身體及精神上之痛苦極為輕微等一切情狀，認其
        主張受精神上損害以10,000元為適當，逾此部分之請求
        ，應予駁回。
      3.至於眼鏡遭毀損部分，因除原告丙○○自述及眼鏡確遭
        毀損外，並無其他證證據證明原告所有之眼鏡係遭被告
        乙○○毀損。而原告丙○○之自述又前後矛盾，或稱「
        乙○○歐打我好幾拳，第三拳以後眼鏡掉下去，至於第
        三、四或第五拳時（眼鏡掉下去）我不清楚。」或稱「
        第三拳他（指乙○○）是跳起來打中我右臉頰，還是太
        陽穴我不清楚，至於太陽穴是右邊還是左邊，因為時間
        經過太久，我不記得，第四拳……打在哪裡我不記得了
        。第五拳……打在哪裡我也不記得。」（見本院卷第
        246頁反面，98年10月23日言詞辯論筆錄）。上開證述
        自不足以證明其當日有帶系爭眼鏡且該眼鏡係遭被告乙○○歐打以致掉落而毀損。則原告丙○○請求重置眼鏡
        費用14,000元，自屬無理由，應予駁回。
    (二)原告丁○○請求部分：
      1.醫藥費用：(1)原告丁○○主張因被告甲○○之傷害行為
        而成傷，曾至臺北市立聯合醫院診療包括急診外科及一
        般外科共計花費1,750元（780＋390＋290＋290＝1,750
        ），業據其提出醫療費用收據4紙為證（見本院附民卷
        原證5），被告雖爭執其中證明書費，然證明書費屬必
        要費用已如上述，則其此部份請求，為有理由，應予准
        許。原告丁○○另主張因遭被告甲○○毆傷，引致原
        告丁○○精神抑鬱，經醫師診斷乃罹患精神官能症，而
        前往臺北市立聯合醫院中興院區治療，因而支出醫療費
        用6,088元（即原告丁○○請求之7,838元扣除上開准許
        部分1,750元），固據其提出醫療費用收據20紙為證（
        見本院附民卷原證5及本院卷第39至44頁原證8），惟依
        該院於96年12月11日出具之診斷證明書內容，診斷為：
        「1.失眠。2.體重減輕。3.頭痛。4.精神官能症。」（
        見本院附民卷原證2）及於97年3月5日出具之診斷證明
        書內容，診斷為：「1.藥物過量。2.憂鬱症。3.失眠。
        」（見本院卷第45頁原證9）等文字，顯見丁○○至上
        開醫院神經內科診斷，或係因與鄰居糾紛、急性壓力事
        件、生活事件惡化而因此有前述徵兆產生，然與其本案
        右臉頰瘀青紅腫受傷情事難認有何必要關連。綜上，原
        告丁○○主張因被告甲○○對其實施毆打行為而致罹患
        憂鬱症，並請求被告甲○○支付其支出神經內科等就診
        之醫療費用云云，即無可取，此部分應予剔除。
      2.精神慰撫金：按慰撫金之賠償其核給之標準固與財產上
        損害之計算不同，然非不可斟酌雙方身分資力與加害程
        度，及其他各種情形核定相當之數額，有最高法院著有
        51年臺上字第223號判例可資參照。查原告丁○○之傷
        害僅係其右臉頰瘀青紅腫受傷等情（見不爭執事項第二
        項），且該傷勢並不嚴重，有被告提出原告丁○○於隔
        日即96年5月27日被拍照到臉部之相片（見本院卷第250
        頁）附卷可稽，其精神上雖受有痛苦之損害，然並不嚴
        重。本院斟酌本件發生原因係甲○○基於傷害之犯意先
        出手摑掌原告丁○○、兩造之身分資力、丁○○受傷程
        度及本案發生背景等一切情狀，認其主張受精神上損害
        以5,000元為適當，逾此部分之請求，應予駁回。
陸、綜上所述，原告本於侵權行為之法律關係，請求被告乙○○
    給付原告告丙○○11,344元（1,344＋10,000＝11,344）；
    請求被告甲○○給付原告丁○○6,750元（1,750＋5,000＝
    6,750），及均自起訴狀繕本送達翌日即97年3月8日起至清
    償日止，按週年利率5%計算之利息，洵屬正當，應予准許，
    逾此部分之請求，則屬無據，應予駁回。
柒、本件所命給付之金額或價額未逾500,000元之判決，爰依民
    事訴訟法第389條第1項第5款之規定，應依職權宣告假執行
    ，並另就被告免為假執行之聲請酌定相當之擔保金額宣告之
    。至原告聲請假執行，其中敗訴部分因無所附麗，應予駁回
    。
捌、本案判決之基礎已臻明確，兩造其餘攻擊防禦方法及舉證，
    核與判決結果不生影響，爰不予逐一論駁，併此敘明
玖、結論：原告之訴一部為有理由，一部為無理由，依民事訴訟
    法第79條、第389條第1項第5款、第392條第2項，判決如主
    文。
中    華    民    國    98    年    11    月    23    日
                  民事第一庭    法  官  陳文正
以上正本係照原本作成
如對本判決上訴，須於判決送達後20日內向本院提出上訴狀
中    華    民    國    98    年    12    月    25    日
                                書記官  詹雪娥

司法院資訊處製作；財團法人民間司法改革基金會備份。
